【裁判字號】    95,交訴,47
【裁判日期】    951030
【裁判案由】    過失致死
【裁判全文】
臺灣雲林地方法院刑事判決              95年度交訴字第47號
公  訴  人  臺灣雲林地方法院檢察署檢察官
被      告  丙○○
上列被告因過失致死案件，經檢察官提起公訴（95年度偵字第44
44號），於本院準備程序進行中，被告就被訴事實為有罪之陳述
，經合議庭裁定由法官一人獨任進行簡式審判程序，判決如下：
    主      文
丙○○從事業務之人，因業務上之過失致人於死，處有期徒刑壹
年。緩刑年。
    事實及理由
一、犯罪事實：
    丙○○為營業大貨車司機，為從事駕駛業務之人，於民國95
    3 月20日，駕駛車牌號碼WE-992號營業大貨車，從喬英紡織
    公司出發由西向東方向直行，於同日晚間10時10分許，行經
    雲林縣大埤鄉臺一線245 公里51公尺處，在交岔路口欲左轉
    往北方向行駛，遂先暫停在上開道路南向快車道上，準備待
    北向車輛通過後，再左轉至臺一線往北方向行駛，丙○○本
    應注意在快車道，不得臨時停車，依當時夜間有照明、無障
    礙物、視距良好，並無不能注意之情事，竟疏於注意及此，
    適有詹勝豐於服用酒類後駕駛車牌號碼E9-6005 號自小客車
    搭載吳德昌，由北向南駛至雲林縣大埤鄉臺一線245 公里51
    公尺處交岔路口時，於夜間行經無號誌之交岔路口，詹勝豐
    卻疏未注意車前狀況，亦無減速慢行，且飲用酒類後吐氣所
    含酒精濃度達每公升1.025 毫克，而不慎撞擊當時丙○○臨
    時停車於上揭道路快車道上前開營業大貨車之左側，詹勝豐
    因而受有頭蓋骨破裂骨折出血之傷害、吳德昌則受有頭部外
    傷肋骨骨折之傷害，2 人送醫後，均不治死亡。
二、認定犯罪事實所憑證據及理由
  (一)道路交通事故現場圖、道路交通事故調查報告表(一)及(二)。
  (二)現場照片16張。
  (三)相驗屍體證明書、驗斷書、勘驗筆錄各2份。
  (四)臺灣省嘉雲區車輛行車事故鑑定委員會95年5 月17日嘉雲鑑
    950194字第0955801794號函及鑑定意見書。
  (五)藥物濃度檢驗報告2紙。
  (六)被告丙○○於警詢及檢察官面前之供述筆錄。
  (七)被告丙○○於本院審理時坦承不諱，核與前開證據資料相合
    ，本案事證明確，應予依法論科。
三、論罪科刑之理由：
  (一)行為後法律有變更者，適用行為時之法律。但行為後之法律
    有利於行為人者，適用最有利於行為人之法律，現行刑法第
    2 條第1 項定有明文。被告行為後，刑法業於94年1 月7 日
    修正，於94年2 月2 日公布，並於95年7 月1 日施行，是本
    案被告行為後，法律已有變更。又參酌最高法院95年5 月23
    日第8 次刑事庭會議決議，現行刑法第2 條第1項 之規定，
    係規範行為後法律變更所生新舊法律比較適用之準據法，於
    新刑法施行後，應適用新刑法第2 條第1 項之規定，綜其全
    部罪刑之結果，而為「從舊從輕」之比較。則：
    1.本案涉及新舊法比較部分，經附表所示比較修正前、後刑
      法之規定，以修正前刑法有利於被告，依現行刑法第2 條
      第1 項規定，自應適用修正前之刑法，合先敘明。
    2.緩刑部分：按犯罪在修正後刑法施行前，於新法施行後之
      緩刑宣告，應適用修正後刑法第74條之規定，最高法院95
      年第8 次刑事庭會議決議可資參照。則就緩刑之宣告，係
      依裁判時之情狀為其考量標準，此部分應逕依裁判時之法
      律為適用基準，無須比較新舊法，附此敘明。
  (二)核被告所為，係犯刑法第276 條第2 項之業務過失致死罪。
    。爰審酌被告本以駕駛為業，自應更為注意行車狀況並遵守
    交通規則，卻因一時輕忽而肇事，導致被害人詹勝豐、吳德
    昌2 人死亡，造成被害人全家蒙受難以言喻之痛苦與遺憾，
    然因被害人服用酒類後之駕駛行為亦有過咎，雖此並無解被
    告之過失責任，暨被告於本院訊問時已坦承犯行，且犯後業
    與告訴人乙○、甲○○達成和解，有雲林縣斗南鎮調解委員
    會調解書2 紙在卷足參等一切情狀，量處如主文所示之刑。
  (三)被告前未曾受有期徒刑以上刑之宣告，有臺灣高等法院被告
    前案紀錄表1 份在卷可按，其因一時失慮，致罹刑章，事後
    已坦承犯行，且與告訴人達成和解等情有如前述，經此教訓
    ，當知警惕，信無再犯之虞，本院因認對其所宣告之刑以暫
    不執行為適當，爰併予宣告緩刑3 年，以勵自新。
四、應適用之法律：
  (一)刑事訴訟法第273 條之1 第1 項、第299 條第1項前段。
  (二)刑法第2 條第1 項前段、第276 條第2 項、第74條第1 項。
  (三)罰金罰鍰提高標準條例第1條前段。
本案經檢察官黃楹榆到庭執行職務
中    華    民    國    95    年    10    月    30    日
                  刑事第五庭  法  官  藍家偉
以上正本證明與原本無異。
如不服本判決，應於判決收受後10日內，向本院提出上訴狀（須
附繕本）。
                              書記官  徐基典
中    華    民    國    95    年    10    月    30    日
附錄本案論罪科刑法條全文
刑法第276條
因過失致人於死者，處2 年以下有期徒刑、拘役或2 千元以下罰
金。
從事業務之人，因業務上之過失犯前項之罪者，處5 年以下有期
徒刑或拘役，得併科3 千元以下罰金。
附表一
┌────────┬────────┬────────┬────────┐
│法        條    │修正前規定      │修正後規定      │新舊法之適用    │
├────────┼────────┼────────┼────────┤
│刑法第276 條第2 │罰金罰鍰提高標準│刑法施行法第1 條│(一)適用舊法。    │
│項法定刑關於罰金│條例第1 條前段之│之1 規定：「中華│(二)本案被告所犯刑│
│部分：罰金罰鍰提│規定：「依法律應│民國94年01月07日│法第276 條第2 項│
│高標準條例第1 條│處罰金、罰鍰者，│刑法修正施行後，│之罪法定刑有罰金│
│前段、現行法規所│就其原定數額得提│刑法分則編未修正│刑，且為刑法分則│
│定貨幣單位折算新│高為2 倍至10倍。│之條文定有罰金者│編未修正之條文而│
│臺幣條例第2 條、│」              │，自94年01月07日│定有罰金刑者，於│
│刑法第33條第5 款│現行法規所定貨幣│刑法修正施行後，│刑法施行法第1 條│
│                │單位折算新臺幣條│就其所定數額提高│之1 修正增訂前，│
│                │例第2 條規定：「│為30倍，但72年06│其貨幣單位為銀元│
│                │現行法規所定金額│月26日到94年01月│，是被告所犯刑法│
│                │之貨幣單位為圓、│07日新增或修正之│第276 條第2 項之│
│                │銀元或元者，以新│條文，就其所定數│罪罰金刑之提高標│
│                │臺幣元之3 倍折算│額提高為3 倍。」│準，於適用罰金罰│
│                │之。」          │刑法第33條第5 款│鍰提高標準條例第│
│                │刑法第33條第5 款│規定：「罰金：新│1條 前段及現行法│
│                │規定：「罰金：1 │臺幣1,000 元以上│規所定貨幣單位折│
│                │元以上。」      │，以百元計算之。│算新臺幣條例第2 │
│                │                │」              │條規定換算為新臺│
│                │                │                │幣時，法定刑罰金│
│                │                │                │部分，最高額應為│
│                │                │                │罰金新臺幣90,000│
│                │                │                │元以下（乘以10，│
│                │                │                │再乘以3） 。如適│
│                │                │                │用刑法施行法第1 │
│                │                │                │條之1 規定提高30│
│                │                │                │倍，則最高額為罰│
│                │                │                │金新臺幣90,000元│
│                │                │                │以下（乘以30），│
│                │                │                │故關於法定刑為罰│
│                │                │                │金部分之提高標準│
│                │                │                │，新法並非較有利│
│                │                │                │於被告，本案關於│
│                │                │                │刑法第276 條第2 │
│                │                │                │項之罪法定刑罰金│
│                │                │                │提高標準部分，應│
│                │                │                │依刑法第2 條第1 │
│                │                │                │項前段規定，適用│
│                │                │                │行為時之法律即罰│
│                │                │                │金罰鍰提高標準條│
│                │                │                │例第1 條前段及現│
│                │                │                │行法規所定貨幣單│
│                │                │                │位折算新臺幣條例│
│                │                │                │第2 條之規定。  │
│                │                │                │(三)法定刑罰金部分│
│                │                │                │，依修正前刑法第│
│                │                │                │33條第5 款規定，│
│                │                │                │及罰金罰鍰提高標│
│                │                │                │準條例第1 條前段│
│                │                │                │提高後，再依現行│
│                │                │                │法規所定貨幣單位│
│                │                │                │折算新臺幣條例第│
│                │                │                │2 條換算為新臺幣│
│                │                │                │時，為新臺幣30  │
│                │                │                │元以上，依修正後│
│                │                │                │刑法第33條第5 款│
│                │                │                │規定，為新臺幣1,│
│                │                │                │000 元以上，修正│
│                │                │                │後刑法第33條第5 │
│                │                │                │款規定並非較有利│
│                │                │                │於被告，依刑法第│
│                │                │                │2 條第1 項前段規│
│                │                │                │定，應適用修正前│
│                │                │                │刑法第33條第5款 │
│                │                │                │規定。          │
└────────┴────────┴────────┴────────┘


司法院資訊處製作；財團法人民間司法改革基金會備份。
